臺灣板橋地方法院刑事判決　　　　　　 95年度簡上字第957號
上　訴　人　臺灣板橋地方法院檢察署檢察官
被　　　告　乙○○
上列上訴人因詐欺案件，不服本院九十五年度簡字第四七五二號
中華民國九十五年十月十九日第一審判決（聲請簡易判決處刑案
號：九十五年度偵字第一五五三一號；移送併辦案號：臺灣高雄
地方法院檢察署九十五年度偵字第二一一一九號），提起上訴，
暨移送併辦（臺灣臺中地方法院檢察署九十五年度偵字第二八０
五六號），本院管轄之第二審合議庭判決如下：
    主  文
原判決撤銷。
乙○○連續幫助連續意圖為自己不法之所有，以詐術使人將本人
之物交付，處有期徒刑陸月，如易科罰金，以銀元佰元折算壹
日。
    事  實
一、乙○○（原名林志盺）預見將銀行帳戶提供予姓名年籍不詳
    之人使用，可能幫助不詳之犯罪集團從事詐欺行為時，作為
    取得財物或財產上之利益之管道，竟因急需用錢，仍基於縱
    使該人將其帳戶用以從事詐欺行為，亦不違反其本意之幫助
    不確定概括犯意，於民國九十五年二月二十日前之數日，在
    不詳地點，將其申請開立之中華郵政股份有限公司板橋文化
    路郵局局號0000000號、帳號0000000號帳戶
    （戶名即原名林志盺）之存摺、提款卡及密碼，以新臺幣（
    下同）三千五百元之價錢，出售予詐欺集團成員即真實姓名
    年籍不詳綽號「阿邦」之成年男子。乙○○又承前概括犯意
    ，於同年二月二十日，至臺北縣板橋市○○路○段三二九號
    第一商業銀行華江分行（下簡稱第一銀行）申請開立帳號0
    0000000000號帳戶後，即於同日某時，在臺北縣
    板橋市○○路、陽明街口，將該帳戶之存摺、提款卡、密碼
    及印章，以三千五百元之價錢出售予該名綽號「阿邦」之成
    年男子；復於同年二月二十一日，至臺北縣板橋市○○路五
    十八號上海商業銀行華江分行（下簡稱上海銀行）申請開立
    帳號00000000000000號帳戶後，即於同日，
    在臺北縣板橋市○○路、陽明街口，將該帳戶之存摺、提款
    卡、密碼，亦以三千五百元之價錢出售予該名綽號「阿邦」
    之成年男子，藉以幫助該詐欺集團成員從事詐欺取財之犯行
    。嗣該詐欺集團成員意圖為自己不法之所有，並基於詐欺取
    財之概括犯意，利用乙○○所提供之前開郵局、第一銀行、
    上海銀行帳戶及李振宏之高雄大寮郵局帳戶，於附表所示時
    間，並以如附表所示之詐術，使林俊宏、甲○○、羅志欽、
    連鄭香蘭等四人因而陷於錯誤，先後依各該詐欺犯成員之指
    示，於附表所示之時間、地點，將如附表所示款項匯款或轉
    帳至如附表所示林哲偉上開郵局、第一銀行、上海銀行及李
    振宏前揭高雄大寮郵局帳戶內，俟林俊宏等人將款項匯至乙
    ○○前開銀行帳戶後，該詐欺犯成員隨即派員領取乙○○帳
    戶內之款項。後因林俊宏等人事後發覺受騙，分別報警循線
    查悉上情。
二、案經臺北縣政府警察局海山分局報告臺灣板橋地方法院檢察
    署檢察官偵查聲請簡易判決處刑，及高雄縣政府警察局移送
    臺灣高雄地方法院檢察署檢察官偵查，暨臺灣臺中地方法院
    檢察署檢察官偵查移送併案審理。
    理  由
一、訊據被告乙○○對於上揭犯罪事實，於警詢、偵查及本院審
    理中均坦承不諱，核與被害人林俊宏、甲○○、羅志欽、連
    鄭香蘭等人於警詢之指訴之情節相符（上開被害人警詢陳述
    固係審判外之言詞陳述，惟被告於準備程序、本院審理中就
    公訴檢察官所提上開供述證據方法之證據能力均陳明「沒意
    見」等語，且迄於本院言詞辯論程序終結前，均未就證據能
    力部分聲明異議，本院審酌上開被害人於警詢中陳述作成情
    況，並無不當情形，依刑事訴訟法第一百五十九條之五規定
    ，上開被害人警詢陳述均有證據能力），並有第一銀行華江
    分行九十五年三月二十九日（九五）一江字第００九號函暨
    所附被告開立帳號00000000000號帳戶基本資料
    及存款明細、中華郵政股份有限公司板橋分行九十五年四月
    六日板營字第０九五０二００八五五號函暨被告開立之局號
    0000000號、帳號0000000號帳戶之郵政存簿
    儲金立帳申請書、郵政存簿儲金每日活動存提詳情表、被告
    開立之上海銀行華江分行帳號0000000000000
    0號帳戶申請書、客戶歷史交易資料各一份、內政部警政署
    反詐騙案件紀錄表三份及受理詐騙帳戶通報警示表二份、被
    害人甲○○開立之聯邦銀行迴龍分行帳號00000000
    0000號存摺影本、被害人林俊宏開立之華南銀行帳號0
    00000000000號存摺影本、李振宏名義開立之大
    寮郵局局號0000000、帳號0000000號帳戶之
    基本資料、交易明細各一份附卷可稽。本案事證明確，被告
    犯行洵堪認定，應依法論科。
二、論罪科刑部分：
（一）查被告行為後，刑法於九十四年二月二日修正公布，於九
      十五年七月一日施行。按行為後法律有變更者，適用行為
      時之法律，但行為後之法律有利於行為人者，適用最有利
      於行為人之法律，現行刑法第二條第一項訂有明文。此條
      規定乃與刑法第一條罪刑法定主義契合，而貫徹法律禁止
      溯及既往原則，係規範行為後法律變更所生新舊法律比較
      適用之準據法，是刑法第二條本身雖經修正，但刑法第二
      條既屬適用法律之準據法，本身尚無比較新舊法之問題，
      應一律適用裁判時之現行刑法第二條規定以決定適用之刑
      罰法律，合先敘明。又以本次刑法修正之比較新舊法，應
      就罪刑有關之共犯、未遂犯、想像競合犯、牽連犯、連續
      犯、結合犯，以及累犯加重、自首減輕暨其他法定加減原
      因（如身分加減）與加減例等一切情形，綜其全部罪刑之
      結果而為比較，最高法院九十五年五月二十三日九十五年
      度第八次刑庭會議決議可資參照。經查：
  １、刑法第三百三十九條第一項詐欺取財罪，法定刑得科或併
      科銀元一千元以下罰金，依修正後刑法施行法增訂第一條
    　之一：「中華民國九十四年一月七日刑法修正施行後，刑
      法分則編所定罰金之貨幣單位為新臺幣。九十四年一月七
      日刑法修正時，刑法分則編未修正之條文定有罰金者，自
      九十四年一月七日刑法修正施行後，就其所定數額提高為
      三十倍。但七十二年六月二十六日至九十四年一月七日新
      增或修正之條文，就其所定數額提高為三倍」及修正後刑
      法第三十三條第五款：「主刑之種類如下：五、罰金：新
      臺幣一千元以上，以百元計算之」等規定，是依修正後之
      法律，刑法第三百三十九條第一項詐欺取財罪所得科處之
      罰金刑最高為新臺幣三萬元、最低為新臺幣一千元；然依
      被告行為時之刑罰法律，即罰金罰鍰提高標準條例第一條
      前段規定之提高倍數十倍及刑法第三十三條第五款規定之
      罰金最低額一元計算，該罪之罰金刑最高為銀元一萬元，
      最低額為銀元一元，若換算為新臺幣，最高額雖與新法同
      為新臺幣三萬元，然最低額僅為新臺幣三元。因此，比較
      上述修正前、後之刑罰法律，自以被告行為時關於科處罰
      金刑之法律較有利於被告。
  ２、刑法第五十六條連續犯之規定業經修正刪除，是於新法修
      正施行後，被告之數犯罪行為，即須分論併罰。此刪除雖
      非犯罪構成要件之變更，但顯已影響行為人刑罰之法律效
      果，自屬法律有變更，依新法第二條第一項規定，比較新
      、舊法結果，仍應適用較有利於被告之行為時法律即舊法
      論以連續犯。
  ３、又行為時刑法第三十條規定：「幫助他人犯罪者，為從犯
      。雖他人不知幫助之情者，亦同」、「從犯之處罰，得按
      正犯之刑減輕之」。現行刑法第三十條修正為：「幫助他
      人實行犯罪行為者，為幫助犯。雖他人不知幫助之情者，
      亦同」、「幫助犯之處罰，得按正犯之刑減輕之」。參酌
      修正理由略以：「依學界通說既認幫助犯應採共犯從屬性
      說之『限制從屬形式』，使從屬理論一致，爰修第一項之
      文字，以杜疑義」，是上開修正應屬法理之明文化，尚無
      比較適用之問題。
　４、綜合上述各條文修正前、後之比較，揆諸前揭最高法院決
　　　議及修正後刑法第二條第一項前段、後段規定之「從舊、
  　　從輕」原則，自應適用被告行為時之法律，即修正前刑法
    　之相關規定予以論處。
（二）核被告乙○○所為，係犯刑法第三十條第一項前段、第三
      百三十九條第一項之幫助詐欺取財罪。又被告先後三次提
      供金融帳戶存摺、提款卡及密碼等物供他人使用而幫助該
　　　他人詐欺取財之行為，時間緊接，方法相同，所犯係犯罪
　　　構成要件相同之罪名，顯係基於概括犯意而為，為連續犯
  　　，應依修正前刑法第五十六條規定論以一罪，並加重其刑
      ；被告幫助該詐欺集團成員犯詐欺罪，該詐欺集團成員先
      後多次詐欺取財之犯行，時間緊接，所犯係構成要件相同
      之罪，顯係基於概括犯意而為之，為連續犯，應依修正前
      刑法五十六條規定論以一罪。另被告係基於幫助之意思，
      參與詐欺取財犯罪構成要件以外之行為，為幫助犯，應依
      修正前刑法第三十條第二項之規定，按正犯之刑減輕之，
      並先加後減之。至如附表所示被害人林俊宏、連鄭香蘭被
      詐欺部分，雖未經檢察官聲請簡易判決處刑，惟因上開部
      分事實係上述詐欺正犯憑藉被告提供之郵局、上海銀行帳
      戶之助力，所從事連續詐欺犯行中之部分行為（其中附表
      編號一被害人林俊宏雖未匯款至被告上開郵局帳戶，但上
      開詐欺犯成員於詐騙被害人林俊宏時係提供被告上開郵局
      帳戶及李振宏前揭大寮郵局帳戶，以供被害人林俊宏轉帳
      匯款之用等情，業據被害人林俊宏於警詢指訴明確，足認
      被告提供該郵局帳戶存摺等物之行為，仍屬幫助該詐欺集
      團為詐欺取財之行為），自仍屬本案聲請簡易判決處刑效
　    力所及，且於原審及本院審理中分別經臺灣高雄地方法院
      檢察署檢察官、臺灣臺中地方法院檢察署檢察官移送併案
　    審理，本院自應併予審理。
（三）本件原審詳察，以被告罪證明確，予以論罪科刑，固非無
      見。惟查，被告出賣上開上海銀行帳戶予詐欺集團成員，
      嗣該詐欺集團成員持以詐騙附表所示被害人連鄭香蘭匯款
      至被告所提供之上海銀行帳戶部分之犯行，原審未及併予
      審判，尚有未洽。至上訴人臺灣板橋地方法院檢察署檢察
      官循被害人甲○○之聲請而提起上訴，其上訴意旨略以：
      被告未與被害人甲○○和解，且甲○○亦未拿回所損失之
      本金，對判決結果實難甘服，請將原判決撤銷，更為適當
      之判決云云。惟查：被告於本院審理中已與被害人甲○○
      達成和解（見卷附之和解筆錄），是檢察官以上開理由提
      起上訴，難認為有理由，但原判決既有上述可議之處，尚
      難維持，自應由本院合議庭予以撤銷改判。本院審酌被告
      犯罪之動機、目的、所生危害，被告提供前揭金融機構帳
      戶存摺資料供不法份子使用，助長不法份子財產犯罪風氣
      ，致附表被害人受騙而匯款或轉帳，及被告已與被害人甲
      ○○達成和解，暨犯罪後坦承犯行之態度等一切情狀，量
      處如主文第二項所示之刑，以示懲儆。又被告行為時之易
      科罰金折算標準，修正前罰金罰鍰提高標準條例第二條前
      段（現已刪除）規定，就其原定數額提高為一百倍折算一
      日，則本件被告行為時之易科罰金折算標準，應以銀元三
      百元折算一日，經折算為新臺幣後，應以新臺幣九百元折
      算一日。惟修正公布施行之刑法第四十一條第一項前段則
      規定：「犯最重本刑為五年以下有期徒刑以下之刑之罪，
      而受六個月以下有期徒刑或拘役之宣告者，得以新臺幣一
      千元、二千元或三千元折算一日，易科罰金。」比較修正
      前後之易科罰金折算標準，以九十五年七月一日修正公布
      施行前之規定，較有利於被告，是應依刑法第二條第一項
      前段規定，適用修正前刑法第四十一條第一項前段、修正
      前罰金罰鍰提高標準條例第二條規定，諭知被告之易科罰
      金折算標準。
據上論結，應依刑事訴訟法第四百五十五條之一第一項、第三項
、第三百六十九條第一項前段、第三百六十四條、第二百九十九
條第一項前段，刑法第二條第一項前段、（修正前）第五十六條
、第三十條第一項前段、第二項、第三百三十九條第一項、（修
正前）第四十一條第一項前段，罰金罰鍰提高標準條例第一條前
段、（修正前）第二條，判決如主文。
本案經檢察官黃怡華到庭執行職務。
中　　華　　民　　國　　96　　年　　3 　　月　　29　　日
                　刑事第十六庭  審判長法　官 白光華
                                  　　法　官 曾淑娟
                                 　　 法　官 楊志雄
以上正本證明與原本無異
本件不得上訴
                                      書記官 陳春銘
中　　華　　民　　國　　96　　年　　3 　　月　　29　　日
附錄本案論罪科刑法條全文：
中華民國刑法第三百三十九條
意圖為自己或第三人不法之所有，以詐術使人將本人或第三人之
物交付者，處五年以下有期徒刑、拘役或科或併科一千元以下罰
金。
以前項方法得財產上不法之利益或使第三人得之者，亦同。
前二項之未遂犯罰之。
附表：
┌──┬──────┬───┬──────┬───────┬───────┬────────┐
│編號│匯款時間    │被害人│匯出帳號    │匯入帳號      │金額（新臺幣）│詐騙情形        │
│    │            │      │            │              │              │                │
├──┼──────┼───┼──────┼───────┼───────┼────────┤
│ 一 │95年2月24日 │林俊宏│華南銀行    │高雄大寮郵局  │100萬元       │林俊宏於95年2 月│
│    │            │      │000000000000│戶名李振宏    │（分2 次匯款，│24日某時接到電話│
│    │            │      │號          │000000000000號│每次50萬元）  │，自稱臺北地檢署│
│    │            │      │            │              │              │人員之詐欺集團成│
│    │            │      │            │              │              │員，向林俊宏訛稱│
│    │            │      │            │              │              │：其涉嫌洗錢，要│
│    │            │      │            ├───────┼───────┤其辦理語音轉帳，│
│    │            │      │            │板橋文化路郵局│0元           │並提供帳號及密碼│
│    │            │      │            │戶名乙○○    │              │等語，林俊宏信以│
│    │            │      │            │（原名林志盺）│              │為真而陷於錯誤，│
│    │            │      │            │000000000000號│              │依指示將語音轉帳│
│    │            │      │            │              │              │帳號、密碼提供予│
│    │            │      │            │              │              │該詐欺犯成員。該│
│    │            │      │            │              │              │詐欺犯成員並提供│
│    │            │      │            │              │              │左列李振宏之郵局│
│    │            │      │            │              │              │帳戶及林哲偉之郵│
│    │            │      │            │              │              │局帳戶予林俊宏，│
│    │            │      │            │              │              │嗣該詐欺犯成員利│
│    │            │      │            │              │              │用語音轉帳方式，│
│    │            │      │            │              │              │將林俊宏左列華南│
│    │            │      │            │              │              │銀行帳戶內存款各│
│    │            │      │            │              │              │50 萬 元（共100 │
│    │            │      │            │              │              │萬元）轉帳至李振│
│    │            │      │            │              │              │宏左列郵局帳戶。│
├──┼──────┼───┼──────┼───────┼───────┼────────┤
│ 二 │95年3月1日  │甲○○│聯邦銀行迴龍│第一銀行華江分│27983元       │甲○○於95年3 月│
│    │            │      │分行        │行戶名乙○○  │              │1 日下午2 時許接│
│    │            │      │000000000000│00000000000 號│              │獲電話，自稱刑警│
│    │            │      │號          │              │              │之詐欺集團成員，│
│    │            │      │            │              │              │向甲○○訛稱：其│
│    │            │      │            │              │              │遭人冒名申請信用│
│    │            │      │            │              │              │卡，要其前去開立│
│    │            │      │            │              │              │銀行並辦理語音跨│
│    │            │      │            │              │              │行轉帳等語，余玉│
│    │            │      │            │              │              │如信以為真而陷於│
│    │            │      │            │              │              │錯誤，依指示開立│
│    │            │      │            │              │              │左列聯邦銀行帳戶│
│    │            │      │            │              │              │，且辦理語音轉帳│
│    │            │      │            │              │              │後，復依指示將左│
│    │            │      │            │              │              │列存款轉帳匯入林│
│    │            │      │            │              │              │哲偉左述第一銀行│
│    │            │      │            │              │              │帳戶。          │
├──┼──────┼───┼──────┼───────┼───────┼────────┤
│ 三 │95年3月1日  │羅志清│不詳        │同上          │46000元       │羅志清於95年3 月│
│    │            │      │            │              │              │1 日某時接到語音│
│    │            │      │            │              │              │電話，自稱臺北地│
│    │            │      │            │              │              │檢署人員之詐欺犯│
│    │            │      │            │              │              │成員向羅志清詐騙│
│    │            │      │            │              │              │，致其信以為真而│
│    │            │      │            │              │              │陷於錯誤，將左列│
│    │            │      │            │              │              │金額匯至林哲偉左│
│    │            │      │            │              │              │列帳戶。        │
├──┼──────┼───┼──────┼───────┼───────┼────────┤
│ 四 │95年3月1日  │連鄭香│不詳        │同上          │432536元      │連鄭香蘭於95年3 │
│    │            │蘭    │            ├───────┼───────┤月1 日某時，接獲│
│    │            │      │            │上海銀行華江分│119000元      │電話，自稱書記官│
│    │            │      │            │行            │              │「田華仁」之詐欺│
│    │            │      │            │戶名乙○○    │              │集團成員向連鄭香│
│    │            │      │            │00000000000000│              │蘭訛稱：要幫其帳│
│    │            │      │            │號            │              │戶設立防火牆，並│
│    │            │      │            │              │              │要其將錢匯至聯邦│
│    │            │      │            │              │              │銀行帳戶內等語，│
│    │            │      │            │              │              │致連鄭香蘭信以為│
│    │            │      │            │              │              │真而陷於錯誤，將│
│    │            │      │            │              │              │左列金額轉帳至林│
│    │            │      │            │              │              │哲偉左列帳戶。  │
└──┴──────┴───┴──────┴───────┴───────┴────────┘
